臺灣高等法院刑事裁定　　　　　　　　100年度聲再字第492號
再審聲請人
即受判決人　張家維
送達代收人　張曼隆律師
上列聲請人因竊佔案件，對於本院100 年度上易字第2063號，中
華民國100 年10月26日第二審確定判決（第一審案號：臺灣板橋
地方法院99年度易字第3655號，起訴案號：臺灣板橋地方法院檢
察署99年度調偵字第1264號），聲請再審，本院裁定如下：
    主  文
再審之聲請駁回。
    理  由
一、聲請再審意旨略以：(一)系爭之鐵皮屋違章建物於民國（下同
    ）83年3月6日即已存在，此有林務局農林航空測量所83年 3
    月6 日航空照片可稽（聲證一），依新北市政府拆除大隊之
    拆除政策，系爭違章建物係列入違建緩拆（聲證二），96年
    3月4日該違章建物仍未變動，此有林務局農林航空測量所96
    年3月4日航空照片可稽（聲證三），而再審聲請人係於97年
    3 月19日購買系爭建物，購買時該違章建築物仍維持原狀，
    上開聲證一至聲證三之證據在事實審法院於判決前已存在，
    因未經發現，不及調查斟酌，或審判時未經注意，至其後始
    行發現之。查系爭4 樓平頂仍可為其他共有人使用，自97年
    買入後未作變更，或加建。違建拆除大隊在再審聲請人進行
    四樓平頂漏水修補工程時曾來拍照，再審聲請人當時仍將鐵
    皮維持原狀，只將頂樓舊花台、瞭望室門、窗戶及地板破裂
    之磁磚拆除，再審聲請人雖曾向拆除大隊反應，該鐵皮及瞭
    望室為舊違建，但拆除大隊未調閱上開航空照片（同聲證三
    ），而誤認為再審聲請人所新建，竟於98年1 月19日派員強
    制拆除鐵皮屋頂及瞭望室隔間。惟日後屋頂每逢下大雨時，
    4 樓平頂即嚴重淹水，水不斷滲透入4樓及3樓室內及樓梯間
    等處，再審聲請人不得已乃聲請共同住戶至調解委員會調解
    ，再審聲請人提出大樓老舊平台防水功能不佳，希望能將原
    鐵皮屋頂還原，否則只要下大雨，雨水即滲透入樓下住戶，
    其中1、3樓住戶同意再審聲請人之提議，惟3 樓住戶附帶要
    求將鐵皮屋屋頂之部分改裝為透明屋頂以增加日照，而1 樓
    住戶要求回復原狀之鐵皮，其外緣不得凸出外牆避免遮蓋 1
    樓之採光，再審聲請人均照辦，始回復鐵皮屋。熟料告訴人
    又去檢舉，第2次由新北市政府違章建築拆除大隊於98年7月
    3 日派員勘查屬實，認定結果為：面積約一百平方公尺，構
    造為金屬，已達已建造完成，後因再審聲請人自行拆除於98
    年12月7 日銷案等情。惟查再審聲請人所使用的面積一直以
    來都與前手相同，沒有擴建或是新增隔間，或是將外牆四周
    以鐵皮包覆，更無將頂樓改建為套房出租使用，頂樓瞭望室
    以及鐵皮屋頂支撐架都與97年購入時相同，原確定判決竟認
    被告於4 樓平台加蓋部分部分係屬竊佔，與上開林務局農林
    航空測量所83年3月6日、96年3月4日航空照片及新北市政府
    拆除大隊將系爭違章建物列入違建緩拆（同前聲證一至三）
    等「新證據」相違。(二)再審聲請人無竊佔系爭不動產之主觀
    故意及不法利益之意圖：依再審聲請人所提示原始建商之同
    意之原本，可認再審聲請人係花費金錢向前手購買系爭房屋
    頂樓平台，主觀上認為就頂樓部分具有合法使用權，再審聲
    請人並非居於竊佔之主觀犯意，及不法利益之意圖占有系爭
    平台。又據告訴人於原法院證稱再審聲請人有將通往頂樓之
    鑰匙放在告訴人信箱，告訴人女傭亦交付予伊，益見再審聲
    請人並無占有頂樓之犯意。另依證人孫永華於原法院所證述
    ，再審聲請人係居於買賣而購得頂樓，鄰居3 戶亦是鎖住，
    再審聲請人居於合法之確信而使用頂樓，並無竊佔之故意甚
    明。再鄰居陳文獻亦證稱，再審聲請人有交付鑰匙予伊，益
    見系爭大樓住戶是可以自由進出。綜上，再審聲請人並無竊
    佔頂樓平台之犯意與事實，亦無擴大增建竊佔頂樓平台，依
    刑事訴訟法第421條聲請再審云云。
二、按不得上訴於第三審法院之案件，除刑事訴訟法第420 條規
    定外，其經第二審確定之有罪判決，如就足生影響於判決之
    重要證據漏未審酌者，得為受判決人之利益，聲請再審，同
    法第421 條固有明文。惟所謂「足生影響於判決之重要證據
    漏未審酌」，係指當事人於第二審法院判決前所提出之證據
    ，足以影響或變更判決結果，而法院漏未審酌而言。倘第二
    審判決前所提出之證據，業經第二審法院依調查之結果，本
    於論理法則、經驗法則，取捨證據認定事實者，則不包括之
    。亦即以所謂有足以影響於判決之重要證據漏未審酌為聲請
    再審理由者，必該證據已經提出卻漏未審酌，且該證據於形
    式上觀察確足以推翻原確定判決之基礎者，否則，仍不能准
    許再審。
三、經查：
  (一)再審聲請人提出林務局農林航空測量所83年3月6日、96年 3
    月4日航空照片2張，擬證明本件系爭違章建物於96年3月4日
    即屬存在，再審聲請人97年3 月19日購買系爭違章建物時仍
    維持原狀，指摘原審漏未審酌上開航空照片2 張之重要證據
    云云，惟依原確定判決理由之說明：「…陳繼通於六十九年
    間將一之二號四樓建物賣給蘇碧珠，蘇碧珠於同年間轉售給
    孫永華，孫永華則於九十七年間賣給被告；且陳繼通於六十
    九年三月二十一日，將上揭瞭望室使用權移轉予蘇碧珠，並
    載明其中一間係建立在二一０巷一之二號四樓平頂上，另一
    間係建立在二一０巷一之一號四樓平頂上；蘇碧珠則於六十
    九年九月三十日將一之二號四樓平頂上之瞭望室之使用權移
    轉予孫永華；孫永華則於九十七年三月十九日將一之二號四
    樓平頂上之瞭望室之使用權移轉予被告，此有建築改良物登
    記簿影本及同意書影本三紙可考。…」（見原確定判決理由
    貳、一、(二)）；「…依上揭二一０巷一之二號四樓之建物改
    良物登記簿所載及凱美公司負責人何建平所出具之同意書內
    容，可見陳繼通購買一之二號四樓時，雖就四樓平頂上之瞭
    望室有使用權，但不得影響該棟建物其餘樓層所有人使用瞭
    望室外之平頂部分。再依陳繼通所出具予蘇碧珠之同意書內
    容，可見二一０巷一號四樓平頂上之兩間瞭望室，其中一間
    坐落在一之二號四樓平頂上，另一間則坐落在一之一號四樓
    平頂上。又依蘇碧珠所出具予孫永華之同意書所載四樓平頂
    上有三間瞭望室，其中二間坐落在一之二號四樓平頂上，另
    一間則坐落在一之一號四樓平頂上，由此可見一之二號四樓
    平頂上新增加的一間瞭望室應係由蘇碧珠所增建，且並無任
    何證據足資證明蘇碧珠增建另一間瞭望室時有經過一之二號
    該棟建物其餘所有人之同意。…」（見原確定判決理由貳、
    一、(六)），原審就系爭建物（即坐落新北市○○區○○路 1
    段210巷1之2號4樓，下稱1之2號4 樓）已詳為說明蘇碧珠於
    69年9月30日將1之2號4樓平頂上之瞭望室之使用權移轉予孫
    永華；孫永華則於97年3月19日將1之2號4樓平頂上之瞭望室
    之使用權移轉予本件再審聲請人，然1之2號4樓平頂上之2間
    瞭望室，其中1 間瞭望室係由蘇碧珠所增建，然並無任何證
    據足資證明蘇碧珠所增建之1間瞭望室時有經過1之2 號該棟
    建物其餘所有人之同意等情，並未否定再審聲請人購買1之2
    號4樓建物前，1之2號4樓平頂上已有2 間瞭望室之事實。惟
    依證人孫永華於原審之證述，可見其將1之2號4 樓建物賣給
    再審聲請人時，有將該4 樓平頂上瞭望室使用權各前手間所
    出具之同意書交給再審聲請人，準此，再審聲請人應知悉 1
    之2號4樓平頂歸其使用部分，應僅限於凱美公司當初所建之
    1 間瞭望室；至於蘇碧珠於1之2號4樓所擅建之另1間瞭望室
    ，蘇碧珠及其後手孫永華均無合法使用權，則再審聲請人就
    此部分自亦無合法使用權（見原確定判決理由貳、一、(六)）
    。是故，原確定判決就再審聲請人於購得系爭1之2號4 樓之
    建物後，在該4樓頂樓所為2次加蓋違章建物之行為，認除凱
    美公司當初所建之1間瞭望室外之部分，未經1之2 號全體住
    戶同意，構成刑法第320條第2項之竊佔罪。再審聲請人所提
    林務局農林航空測量所83年3月6日、96年3月4日航空照片 2
    張，縱能證明本件系爭違章建物於96年3月4日即屬存在，惟
    原確定判決並未否定系爭違章建物於96年3月4日即屬存在之
    事實，亦未能否定蘇碧珠於1之2號擅建另一間瞭望室之事實
    ，上開航空照片2張，自不足以影響或變更原確定判決之結
    果，難謂係刑事訴訟法第421條所稱漏未審酌之重要證據。
    又再審聲請人所提出「臺北縣政府違章建築拆除大隊『97年
    違建處理革新作法』」資料乙份，僅能說明新北市政府違章
    建築拆除大隊對於所管轄區域內拆除違章建築之政策方向，
    亦不足以影響或變更原確定判決之結果，亦非刑事訴訟法第
    421條所稱漏未審酌之重要證據。
  (二)至於聲請意旨另以原始建商同意之原本、告訴人、證人孫永
    華、陳文獻之證詞等證據，主張再審聲請人並無竊佔系爭不
    動產之主觀故意及不法利益之意圖云云，然此部分證據原確
    定判決均已詳為審酌，而法院就調查證據之結果，本於自由
    心證之原則，而為斟酌取捨，是證據之證明力如何，係屬法
    院之職權範圍，倘其證據之取捨並無違反論理或經驗法則，
    即難認其所為之論斷係屬違法。原確定判決已就被告涉案之
    證據，予以審酌認定，並詳予敘明何以採酌之理由，經核並
    無違反論理或經驗法則。此部分聲請意旨，仍執陳詞，再就
    原確定判決之證據取捨與事實認定重為爭執，並不足以推翻
    原確定判決之結果，亦不符合刑事訴訟法第421條所定之再
    審事由。
四、綜上，再審聲請人所舉聲請再審之理由，均核與刑事訴訟法
    第421 條所規定之再審要件不符，本件再審之聲請，為無理
    由，應予駁回。
據上論斷，應依刑事訴訟法第434條第1項，裁定如主文。
中    華    民    國  100    年    11    月    24    日
                  刑事第二十五庭審判長法  官 黃瑞華
                                      法  官 陳恒寬
                                      法  官 許文章
以上正本證明與原本無異。
不得抗告。
                                      書記官 范家瑜
中    華    民    國   100    年    11    月    24    日